【裁判字號】    95,台上,376
【裁判日期】    950309
【裁判案由】    計算及返還費用
【裁判全文】
最高法院民事判決              九十五年度台上字第三七六號
    上  訴  人  甲○○○
                乙 ○ ○
    共      同
    訴訟代理人  陳 賜 良律師
                林 雅 儒律師
    被 上訴 人  丙 ○ ○
                          1號.
                丁 ○ ○
上列當事人間請求計算及返還費用事件，上訴人對於中華民國九
十三年七月二十日台灣高等法院台中分院第二審判決（九十二年
度上字第四三二號），提起上訴，本院判決如下：
    主  文
上訴駁回。
第三審訴訟費用由上訴人負擔。
    理  由
本件上訴人主張：伊於民國九十年五月二十三日因委託被上訴人
處理伊所有坐落台中縣大里市○○○段七○之四、之九、之四八
、之四九、之五○、之五一、之五二、之五三，及同段七八之五
號等九筆土地（下稱系爭土地）之地籍整理及整體開發計劃事宜
，而先後交付被上訴人處理事務費用，合計新台幣（下同）二百
三十四萬五千元。被上訴人既稱已完成受託事務，自有報告顛末
並就費用之支用情形為明確計算、返還剩餘款之義務。求為命被
上訴人依受託內容明確報告其顛末，並就其費用為計算後，返還
餘額二百萬元予上訴人之判決。
被上訴人則以：被上訴人丁○○僅於委託書上簽名，其餘如協議
書、不動產地籍整理委託書等與其無關，上訴人訴請丁○○為報
告及返還剩餘款，其當事人為不適格。又委託書所載項目一、二
之業務已由被上訴人丙○○承辦、報告完畢、經簽訂協議書後，
上訴人依約付訖計算後尚積欠之四十萬元費用，上訴人請求再為
報告、計算及返還剩餘款，為無理由等語置辯。
原審以：上訴人將其所有之系爭土地委託被上訴人二人全權處理
地籍整理、規劃開發、利用、出售事宜，有兩造共同簽立之委託
書為憑，其事務如何進行，乃被上訴人內部分工問題，丁○○對
委任事務之處理，既始終參與，則在上訴人與丙○○於九十一年
一月二十四日簽立協議書（下稱系爭協議書）前，丁○○仍為系
爭委任事務之受任人，上訴人訴請丁○○為委任事務之報告、費
用之計算及返還剩餘款，其當事人固屬適格。惟查上訴人為使系
爭土地能有效開發與利用，於九十年五月二十三日與被上訴人簽
訂委託書，委託被上訴人處理：（一）地界線及界標之確定及保
管；（二）以合理之臨路寬度、深度、面積規劃系爭土地，並做
成詳細之圖說及於實地上樹立擬分割之界標；（三）就無法單獨
合理利用之土地部分，應予整界分割，主動與臨接之鄰地地主協
調、交換或以買賣方式處理；（四）系爭土地之出售、出租、交
換業務之說明、協調、介紹，以及（五）阻止他人任意侵占、放
置廢棄物等五項事務。被上訴人自受託後即積極從事系爭土地之
勘查、施測、開發規劃、地籍登記資料誤差之更正，以及現場廢
棄物處理方案之擬具等，有使用現況鑑測成果圖、套繪地籍圖暨
擬妥之地籍整理及整體開發計畫書可證。嗣因系爭土地經台中縣
政府於九十一年一月四日將之納入該縣九二一震災重建區地籍圖
重測範圍內，上開第三、四、五項委託事務無繼續辦理必要，經
丙○○為報告後，雙方乃簽署系爭協議書，堪認系爭土地被納入
重測範圍前，其地籍整理及整體開發業務應已圓滿達成。其次，
上訴人乙○○既承認授權林垂芳於系爭委託書上簽名，卻否認授
權林垂芳於系爭協議書上簽名，即與常情有違。況上訴人於第一
審法院審理中已承認系爭委託書、協議書均為真正，亦不能再為
爭執。而系爭委任事務性質繁雜，依民法第五百四十七條規定，
被上訴人自得請求報酬，上訴人主張其給付之二百三十四萬五千
元全部為必要費用之支出，不包括報酬，並不足採。是依系爭協
議書之記載，其中第一至第七點載明被上訴人受任處理之各項事
務已圓滿達成，經報告其始末，得上訴人之認可無異議，第八點
則載明各項業務費用及必要支出之計算、確認、償還，其中不足
額四十萬元部分，亦經上訴人分別於九十一年二月六日、三月十
一日匯入丙○○帳戶二十五萬元、十五萬元，上訴人復未舉證證
明甲○○○、林垂芳係受被上訴人之欺騙而簽立協議書及交付四
十萬元，足見被上訴人於受任事務處理完畢後，已明確報告始末
於上訴人，各項費用之支付，業經兩造會算、確認、償還完結。
上訴人再為本件之請求，即屬無理。為其心證之所由得。因而維
持第一審所為上訴人敗訴之判決，駁回其上訴。按在第一審所為
之訴訟行為，於第二審亦有效力，又除法律另有規定者外，當事
人於上訴審不得提出新攻擊防禦方法，此觀民事訴訟法第四百四
十七條第一項、第四百四十八條規定自明。查上訴人於第一審審
理中明確陳述：「我們承認委託書及協議書為真正」（一審卷，
一○一頁），其既承認系爭委託書及協議書為真正，則林垂芳於
簽署上開委託書或協議書時，縱未經上訴人授權，仍因上訴人之
事後承認而生效力。而協議書已明載被上訴人完成委任事務、提
出報告以及費用之計算，上訴人且依協議書給付積欠之費用，上
訴人事後再爭執委託書、協議書非屬真正，而為本件之請求，自
屬無理。原審據此維持第一審所為上訴人敗訴之判決，駁回其上
訴，經核於法洵無違誤。上訴意旨，指摘原審採證、認事、解釋
契約之職權行使，暨原判決贅述之理由為不當，求予廢棄，非有
理由。
據上論結，本件上訴為無理由。依民事訴訟法第四百八十一條、
第四百四十九條第一項、第七十八條，判決如主文。
中    華    民    國  九十五  年    三    月    九    日
                      最高法院民事第四庭
                          審判長法官  蘇  茂  秋
                                法官  蘇  達  志
                                法官  陳  碧  玉
                                法官  王  仁  貴
                                法官  劉  靜  嫻
      本件正本證明與原本無異
                                      書  記  官
中    華    民    國  九十五  年    三    月  二十二  日
                                                      j


司法院資訊處製作；財團法人民間司法改革基金會備份。
